【裁判字號】    92,判,683
【裁判日期】    920530
【裁判案由】    勞保
【裁判全文】
最  高  行  政  法  院  判  決                    九十二年度判字第六八三號
    上  訴  人  甲○○
    被 上訴 人  勞工保險局
    代  表  人  乙○○
右當事人間因勞保事件，上訴人對於中華民國九十一年三月七日臺北高等行政法院九
十年度訴字第二○一四號判決，提起上訴，本院判決如左：
    主  文
上訴駁回。
上訴審訴訟費用由上訴人負擔。
    理  由
一、本件上訴人主張：（一）被上訴人主張上訴人自民國八十二年二月一日由中興紡
    織股份有限公司申報退保後，仍從事五金雜貨工作；且上訴人於七十九年四月二
    日由臺北市五金業職業工會申報加保，迄今尚未由該職業工會申報退保，依勞工
    保險條例第十九條規定，得請領保險給付。（二）被上訴人曾以八十四年十一月
    七日勞承字第六○四四四二七號函，處分自七十九年四月二日取消上訴人之被保
    險人資格，此處分係屬違法，蓋以：１、從程序上言，此處分並未合法送達上訴
    人，致上訴人無法對之提起行政爭訟。原判決不察，竟以「原告（即本件上訴人
    ）之訴訟代理人於本院準備程序中所是認」，該判決認事用法顯有錯誤。２、從
    實體上言，因上訴人確實從事本業，被上訴人以書面病歷猜測，且不採納上訴人
    所提供之工作證明與證人說詞，又無直接證據證明上訴人「無法從事工作」，逕
    自將上訴人之被保險人資格註銷，違反行政程序法第十條、第一百五十八條第二
    款規定。（三）勞工保險條例規定，得由勞工保險局（被上訴人）逕自退保者，
    僅限於第十七條第五項、第五十七條、第五十八條規定之事項，上訴人既未由臺
    北市五金業職業工會申報退保，復無勞工保險條例第二十四條情事，則申請殘廢
    給付時自屬在保狀態，被上訴人自應依法核給殘廢給付。至於尚未繳納保險費，
    則係另一問題，依據勞工保險條例第十七條規定，勞工保險局僅得行使暫行拒絕
    給付之權利，不得拒絕給付。為此求為廢棄原判決並命被上訴人給付上訴人新臺
    幣七十六萬八千元及自民國八十八年二月九日起至清償日止按週年利率百分之五
    計算之利息。
二、被上訴人於本審未為答辯。
三、原審斟酌全辯論意旨及調查證據之結果，以：（一）本件上訴人原由臺灣華納利
    股份有限公司申報加保勞工保險，於七十九年三月三十一日退保後，旋於同年四
    月二日由臺北市五金業職業工會申報加保，其另於八十一年五月二十一日由中興
    紡織廠股份有限公司申報加保，並於八十二年二月一日退保，其後即未加保。嗣
    上訴人於八十四年八月十四日檢附財團法人馬偕紀念醫院（下稱馬偕醫院）出具
    之殘廢診斷書申請殘廢給付，被上訴人函復以：上訴人自七十九年四月二日由臺
    北市五金業職業工會申報加保，惟經調查結果，上訴人自七十八年二月九日腦中
    風後，至今無法工作，上訴人既無實際從事工作，不得由該會加保，依勞工保險
    條例第二十四條規定，自七十九年四月二日起取消其被保險人資格；至上訴人由
    該會申請殘廢給付一案，應不予給付；惟上訴人所患如於七十九年三月三十一日
    退保之前症狀已穩定可審定為永不能復原，得由臺灣華納利股份有限公司檢具申
    請書及另行出具之殘廢診斷書憑辦；上訴人於八十三年二月十五日因病入住馬偕
    醫院之診療費用，不予給付，但其自八十一年五月二十一日至八十二年二月一日
    另由中興紡織廠股份有限公司申報加保期間，被上訴人仍予保留之事實，為兩造
    所不爭執，並有八十四年十一月七日八四勞承字第六○四四四二七號函被保險人
    異動資料、保險證號中文名稱等影本附原處分卷可憑。上訴人嗣後即未再繳納保
    險費，亦未對之提起行政爭訟，復為上訴人之訴訟代理人所是認，上開處分應已
    確定，自不得再對之有所爭執。（二）上訴人既於八十二年二月一日由中興紡織
    廠股份有限公司申辦退保後迄未加保，其於八十八年一月二十日以罹患腦中風，
    檢附馬偕醫院勞工保險殘廢診斷書，載其目前右側視野缺損，語言困難，無法與
    人溝通，右側上肢攣縮，完全無法動作，右側下肢無力，無法行走，並於八十八
    年一月十八日治療終止審定成殘等情，向被上訴人申請殘廢給付，係屬退保後發
    生之事故，與勞工保險條例第十九條第一項規定不符，應不予給付。上訴人主張
    其係在加保中發生保險事故乙節，亦不足採。被上訴人否准所請，核與勞工保險
    條例第十九條第一項、第五十三條、同條例施行細則第七十八條第一項規定無違
    ，為其判斷基礎，因而駁回上訴人之訴。
四、按訴願自機關之行政處分書或決定書達到之次日起，應於三十日內提起之，行為
    時訴願法第九條第一項定有明文。又如經過訴願期間未提起訴願者，當事人不得
    對於同一事件，再依訴願程序有所爭執，本院著有四十八年判字第七十四號判例
    可參。經查：本件被上訴人認上訴人自七十九年二月九日腦中風後，即無法工作
    ；既無實際從事工作之事實，即不得由臺北市五金業職業工會申報加保勞工保險
    ，爰於八十四年十一月七日以勞承字第六○四四四二七號函，處分自七十九年四
    月二日取消上訴人之被保險人資格。上訴人於接獲前開處分後，並未對之提起訴
    願，惟開始停止繳納保險費等情，為原審依法確定之事實。揆之前開規定及說明
    ，本件上訴人勞工保險被保險人資格業經取消，上訴人就被上訴人所為取消其被
    保險人資格之處分，復已不得爭執，原審以前開理由駁回上訴人之訴，經核並無
    不合。上訴人提起上訴，復就前開取消其保險人資格之處分為爭執，進而指摘原
    處分有所違誤，求為廢棄原判決，難認為有理由，應予駁回。
據上論結，本件上訴為無理由，爰依行政訴訟法第二百五十五條第一項、第九十八條
第三項前段，判決如主文。
中    華    民    國    九十二      年      五        月      三十      日
                    最 高 行 政 法 院  第 三 庭
                                審 判 長 法  官      葉  振  權
                                         法  官      鄭  淑  貞
                                         法  官      吳  錦  龍
                                         法  官      劉  鑫  楨
                                         法  官      吳  明  鴻
右  正  本  證  明  與  原  本  無  異
                                         法院書記官  阮  桂  芬
中    華    民    國    九十二      年      五        月      三十      日


司法院資訊處製作；財團法人民間司法改革基金會備份。
